【裁判字號】    99,消債更,149
【裁判日期】    991112
【裁判案由】    更生事件
【裁判全文】
臺灣臺北地方法院民事裁定           99年度消債更字第149號
聲  請  人
即  債務人  林寶蓁原名林寶美.
代  理  人  賀華谷律師
上列聲請人因消費者債務清理事件聲請更生事件，本院裁定如下
：
    主  文
債務人林寶蓁自中華民國九十九年十一月十二日中午十二時起開
始更生程序。
命司法事務官進行本件更生程序。
    理  由
一按債務人不能清償債務或有不能清償之虞者，得依本條例所定
  更生或清算程序，清理其債務；法院開始更生程序之裁定，應
  載明其年、月、日、時，並即時發生效力；法院裁定開始更生
  或清算程序後，得命司法事務官進行更生或清算程序；必要時
  ，得選任律師、會計師或其他適當之自然人或法人一人為監督
  人或管理人，消費者債務清理條例（下稱消債條例）第3 條、
  第45條第1項、第16條第1項分別定有明文。次按債務人對於金
  融機構因消費借貸、自用住宅借款、信用卡或現金卡契約而負
  債務，在聲請更生或清算前，應提出債權人清冊，以書面向最
  大債權金融機構請求協商債務清償方案並表明共同協商之意旨
  ；自債務人提出協商請求之翌日起逾30日不開始協商，或自開
  始協商之翌日起逾90日協商不成立，債務人得逕向法院聲請更
  生或清算，復為同條例第151條第1項、第153 條所明定。揆諸
  消債條例第151條第1項所訂之前置協商程序，其立法意旨在於
  使金融機構與債務人就特定種類之債務清理事務上，利用法院
  程序外解決之協商機制，為迅速有效之自主性解決，而此一程
  序之進行，有賴當事人間之協力配合，本於誠信為基礎，形成
  債務清理之共識，各當事人自兼負有最大的誠實協力義務及債
  務清理之誠意，以形成協商之成立；同條例第153 條之立法意
  旨則在於避免協商程序之延滯影響債務人清理債務，故債權人
  如遲不開始協商，或債務清償方案遲未能協商成立，始許債務
  人得逕向法院聲請更生或清算，以儘速清理債務，早日重建經
  濟生活。
二聲請意旨略以：伊有不能清償債務之情事，前已提出債權人清
  冊，以書面向最大債權金融機構請求共同協商債務清償方案，
  嗣因伊無法接受該行提出每月償還新臺幣（下同）17,000元之
  還款方案致協商不成立。然該行竟於協商不成立通知書上記載
  還款方案為每月償還8,000 元，且未載明利率及還款期數，經
  伊要求更正未果，伊遂再以存證信函請求重新協商，惟遭該行
  以不符協商機制申請資格為由退件，又伊無擔保或無優先權之
  債務總額未逾1,200 萬元，復未經法院裁定開始清算程序或宣
  告破產，爰依法聲請更生等語。
三經查：
  (一)聲請人於民國98年4 月間，就其積欠各金融機構之現金卡、
    信用卡或信用貸款債務，向最大債權金融機構香港商香港上
    海豐銀行股份有限公司（下稱香港上海豐銀行）申請協
    商，經該行以聲請人協商意願低落致協商不成立，而發給前
    置協商不成立通知書；嗣香港上海豐銀行與豐（台灣）
    商業銀行股份有限公司（下稱豐台灣銀行）依企業併購法
    申請分割，於99年5月1日將香港上海豐銀行在臺分行部分
    營業、資產及負債分割予豐台灣銀行。聲請人復於99年 6
    月間向豐台灣銀行申請協商，經該行以不符協商機制申請
    資格為由退件等情，有行政院金融監督管理委員會函、前置
    協商申請書、不成立通知書、退件通知函在卷可稽（見本院
    卷第37-38、42、49頁）。
  (二)經本院依職權函詢豐台灣銀行關於聲請人於99年6 月間向
    該行二度申請協商遭拒之理由及依據，該行函覆稱：依消債
    條例規定，已完成協商程序者不可再申請消債條例前置協商
    ，其乃以與聲請人業於98年7月8日完成消債條例前置協商程
    序，並已依消債條例第151 條規定付與聲請人不成立證明書
    ，故聲請人不符合消債條例前置協商申請資格為由退件等語
    ，有該行聲明暨陳報狀附卷可參（見本院卷第46頁）。惟查
    ：消債條例並無已完成協商程序者不可再申請協商之規定，
    又雖聲請人前因協商意願低落而與債權人協商不成立，然今
    聲請人既表示願與債權人再次協商還款方案，揆諸前開說明
    ，債權人仍應協力與之進行協商，倘債權人得逕以先前協商
    不成立為由而拒絕再次協商，不啻使聲請人無法藉由協商程
    序清理債務，核與消債條例之立法意旨不合。從而，債權人
    既不願與聲請人開始協商，且聲請人自99年6 月間申請協商
    迄今已逾30日，則聲請人自得依首揭規定逕向法院聲請更生
    。
  (三)又聲請人向本院陳明其債務總額為3,169,293 元，而其每月
    薪資為17,280元，並無其他財產，每月須支出房租4,000 元
    、膳食費3,000元、交通費1,500元、勞健保費496 元、遭債
    權人強制執行扣薪5,760元，合計14,756 元等情，有財團法
    人金融聯合徵信中心當事人綜合信用報告、財產歸屬資料清
    單、財政部臺北市國稅局97年度、98年度綜合所得稅各類所
    得資料清單、勞工保險被保險人投保資料表、房屋租賃契約
    書、存摺影本在卷足憑（見本院卷第20-29、54-63頁），是
    聲請人對於上開未償債務應有不能清償之虞，當甚明確。此
    外，本件查無聲請人有消債條例第6條第3項、第8 條或第46
    條各款所定駁回更生聲請之事由存在，則其聲請更生，應屬
    有據；並依上開規定命司法事務官進行本件更生程序，爰裁
    定如主文。
中    華    民    國    99    年    11    月    12    日
                  民事第六庭    法  官  陳婷玉
以上正本係照原本作成。
本件裁定不得抗告。
本件裁定已於99年11月12日中午12時公告。
中    華    民    國    99    年    11    月    12    日
                                書記官  吳鸝稻

司法院資訊處製作；財團法人民間司法改革基金會備份。
